臺灣臺中地方法院刑事判決
110年度訴字第288號
公  訴  人  臺灣臺中地方檢察署檢察官
被      告  劉宇倫




指定辯護人  本院公設辯護人賴泰鈞  
上列被告因違反毒品危害防制條例案件，經檢察官提起公訴（10
9年度偵字第30033號），本院判決如下：
    主    文
劉宇倫犯販賣第三級毒品罪，處有期徒刑參年柒月。未扣案之蘋
果牌iPhone手機壹支及犯罪所得新臺幣壹仟元均沒收，於全部或
一部不能沒收或不宜執行沒收時，追徵其價額。
    犯罪事實
一、劉宇倫明知愷他命係毒品危害防制條例所列管之第三級毒品
    ，不得非法販賣，竟基於販賣第三級毒品愷他命以營利之犯
    意，於民國109年5月11日凌晨1時35分前某時，使用未扣案
    之蘋果牌iPhone手機1支，透過手機內安裝之通訊軟體Facet
    ime與葉松霖聯繫愷他命毒品交易事宜，並相約在臺中市南
    屯區五權西路與環中路口進行交易，劉宇倫遂駕駛車牌號碼
    000-0000號自用小客車搭載無犯意聯絡之蘇振豪前往該路口
    ，葉松霖則於109年5月11日凌晨1時35分許，駕駛車牌號碼0
    0-0000號自用小客車前往該路口與劉宇倫碰面，劉宇倫隨即
    自車內將價值新臺幣（下同）1000元之愷他命交予葉松霖，
    並向葉松霖收取現金1000元而完成交易。
二、案經臺中市政府警察局第六分局報告臺灣臺中地方檢察署檢
    察官偵查起訴。
    理    由
一、按被告以外之人於審判外之陳述，雖不符刑事訴訟法第159
    條之1至第159條之4之規定，而經當事人於審判程序同意作
    為證據，法院審酌該言詞陳述或書面陳述作成時之情況，認
     為適當者，亦得為證據；當事人、代理人或辯護人於法院
    調 查證據時，知有同法第159條第1項不得為證據之情形，
    而未 於言詞辯論終結前聲明異議者，視為有前項之同意，
    刑事訴訟法第159條之5定有明文。查本判決認定事實所引用
    之供述證據（含文書證據），被告劉宇倫、辯護人及檢察官
    於本院準備程序均不爭執其證據能力（見本院卷第46頁），
    且未於言詞辯論終結前聲明異議，本院審酌各該證據作成時
    之情況，並無違法不當或證明力明顯過低之瑕疵，亦認以之
    作為證據應屬適當，依刑事訴訟法第159條之5規定，均有證
    據能力。
二、上開犯罪事實，業據被告於警詢、偵訊、本院準備程序及審
    理時坦承不諱（見偵卷一第489至490頁，本院卷第44、70至
    71、145頁），核與證人葉松霖、蘇振豪於警詢及偵訊時之
    證述情節大致相符（見偵卷一第409至410頁、卷二第64至65
    頁，本院卷第62至63、67至68頁），並有109年5月11日凌晨
    1時35分監視器錄影畫面、臺中市政府警察局勤務指揮中心
    受理110報案紀錄單附卷可稽（見偵卷一第499頁），足認被
    告之自白與事實相符，堪以採信。按販賣毒品係違法行為，
    非可公然為之，且毒品可任意分裝、增減份量、調整純度，
    其價格並隨時依交易雙方之關係、資力、需求量、對行情之
    認知、來源是否充裕、查緝是否嚴緊、購買者被查獲時供出
    來源之風險評估等因素而變動，既無公定價格，亦無法一概
    而論；因而販賣之利得，除經坦承犯行，或帳冊價量均臻明
    確外，委難察得實情。然衡以毒品價格昂貴且不易取得，其
    販賣行為涉及重罪，並為治安機關所嚴加查緝，若販賣毒品
    之人無利可圖，應無冒著被查獲之風險而平白攜帶毒品往返
    送交他人、自曝於險之理，故販賣毒品之人有從中賺取價差
    或量差而牟利之意圖及事實，應屬合理認定（最高法院107 
    年度台上字第140號判決參照），參以被告於本院準備程序
    中供稱：伊從事本件販賣毒品犯行，上手有提供免費咖啡包
    供伊施用，伊是賺自己施用等語明確（見本院卷第45、145
    頁），足認被告主觀上確有藉由販賣毒品交易營利之意圖無
    訛。綜上所述，本案事證明確，被告犯行洵堪認定，應依法
    論科。
三、論罪及刑之減輕事由：
（一）查被告行為後，毒品危害防制條例部分條文業於109年1月
      15日修正公布，並於同年7月15日生效施行。按行為後法
      律有變更者，適用行為時之法律。但行為後之法律有利於
      行為人者，適用最有利於行為人之法律，刑法第2條第1項
      定有明文。而行為後法律有變更，致發生新舊法比較適用
      時，除與罪刑無關者，例如易刑處分、拘束人身自由之保
      安處分等事項，不必列入綜合比較，得分別適用有利於行
      為人之法律，應就罪刑有關之共犯、未遂犯、想像競合犯
      、牽連犯、連續犯、結合犯，以及累犯加重、自首減輕暨
      其他法定加減原因（如身分加減）與加減例等一切情形，
      綜其全部罪刑之結果而為比較（最高法院95年度第8 次刑
      事庭會議決議參照）。經查：
　  ⒈修正前毒品危害防制條例第4條第3項規定：「製造、運輸
      、販賣第三級毒品者，處七年以上有期徒刑，得併科新臺
      幣7百萬元以下罰金。」修正後則規定：「製造、運輸、
      販賣第三級毒品者，處七年以上有期徒刑，得併科新臺幣
      1千萬元以下罰金。」比較新舊法結果，修正後之規定係
      將販賣第三級毒品罪之罰金刑刑度提高，並未較有利於被
      告。
　  ⒉修正前毒品危害防制條例第17條第2項規定：「犯第4條至 
      第8條之罪於偵查及審判中均自白者，減輕其刑」，修正
      後則規定：「犯第4條至第8條之罪於偵查及歷次審判中均
       自白者，減輕其刑。」核其立法理由，係考量原立法之
      目 的，在使前述毒品案件之刑事訴訟程序儘早確定，是
      以被 告於歷次審判中均自白犯罪者，始足當之，而所謂
      歷次審 判中均自白，係指歷次事實審審級（包括更審、
      再審或非常上訴後之更為審判程序），且於各該審級中，
      於法官宣 示最後言詞辯論終結時，被告為自白之陳述而
      言。比較新 舊法結果，修正後之規定並未較有利於被告
      。
　  ⒊綜合比較上述各條文修正前後之規定，修正後之毒品危害 
      防制條例規定並未較有利於被告，揆諸前揭最高法院決議
       及刑法第2條第1項之「從舊從輕」原則，本件自應一體
      適用修正前之毒品危害防制條例規定做為論罪科刑之依據
      。
（二）是核被告所為，係犯修正前毒品危害防制條例第4條第3項
      之販賣第三級毒品罪。
（三）被告意圖販賣而持有第三級毒品之低度行為，為販賣第三
       級毒品之高度行為所吸收，不另論罪。
（四）按修正前毒品危害防制條例第17條第2項規定：「犯第4條
      至第8條之罪於偵查及審判中均自白者，減輕其刑。」查
      被告就其所犯之販賣第三級毒品罪，於偵查及本院審理時
      均自白不諱，業如前述，爰依修正前毒品危害防制條例第
      17條第2項規定減輕其刑。
（五）按毒品危害防制條例第17條第1項規定：「犯第4條至第8 
      條、第10條或第11條之罪，供出毒品來源，因而查獲其 
      他正犯或共犯者，減輕或免除其刑。」所稱「供出毒品來
       源，因而查獲其他正犯或共犯」，先須被告翔實供出與
      其 犯罪有關之本案毒品來源之具體事證，因而使警方或
      偵查 犯罪機關知悉其他正犯或共犯，據以查獲其人、其
      犯行之 結果，二者兼備並有因果關係，始能獲上述減輕
      或免除其 刑之寬典。又所謂確實查獲其人、其犯行者，
      須被告供述毒品來源之事證翔實具體且有充分之說服力，
      方得獲邀上 開減免其刑之寬典，以免因此一損人利己之
      誘因而無端嫁 禍第三人。是被告供出毒品來源資訊與其
      所犯本案無關， 或偵查犯罪機關認不具證據價值而未確
      實查獲者，即與上 開規定不符，無其適用之餘地（最高
      法院108年度台上字第3750號判決參照）。關於本件有無
      因被告供出毒品來源，因而查獲其他正犯或共犯之情形，
      經本院函詢承辦員警結果，據覆稱：本案犯嫌劉宇倫所稱
      毒品來源係「黃建豪」，暱稱「vo」及其弟弟「風流」等
      ，惟因無正確年籍資料，亦無相關犯罪之客觀事證，故無
      因被告供出毒品來源，而查獲其他正犯或共犯之情，有臺
      中市政府警察局第六分局110年7月19日中市警分偵字第11
      00081032號函及函附員警職務報告可參（見本院卷第81至
      83頁），另詢承辦檢察官結果，據覆稱：本署109年度偵
      字第30033號案件，於偵辦劉宇倫違反毒品危害防制條例
      案件時，並未因其供述而查獲其毒品來源等語，有臺灣臺
      中地方檢察署110年6月30日中檢謀陶109偵30033字第1109
      063317號函可憑（見本院卷第79頁），足認本案迄未因被
      告之供述，確實查獲其他正犯或共犯，自無從依毒品危害
      防制條例第17條第1項規定予以減免其刑。
四、爰以行為人之責任為基礎，審酌：（一）被告明知愷他命為
    第三級毒品，使用容易成癮，濫行施用，非但對施用者身心
    造成傷害，而因其成癮性，常使施用者經濟地位發生實質改
    變而處於劣勢，容易造成家庭破裂戕害國力，為國家嚴格查
    禁之違禁物，竟因貪圖不法利益，無視於政府禁令而為販賣
    之行為，助長毒品流通，致生危害於社會及他人身體健康，
    行為殊值非難，惟本案販賣之次數僅有1次，交易價量非鉅
    ，犯罪情節尚非重大；（二）被告為本案犯行時年僅18歲、
    為高職肄業、先前從事板模臨時工、家中尚有16歲之妹妹需
    其扶養照顧（見本院卷第147頁）之智識程度及生活狀況；
    （三）被告犯後坦承犯行，尚見悔意等一切情狀，量處如主
    文所示之刑，以示懲儆。　　　
五、沒收部分：
（一）按犯毒品危害防制條例第4條至第9條之罪者，其供犯罪所
       用之物，不問屬於犯罪行為人與否，均沒收之，毒品危
      害 防制條例第19條第1項定有明文。查被告係使用未扣案
      之蘋果牌iPhone手機1支與葉松霖聯繫本件販賣毒品事宜
      ，此據被告供明在卷（見本院卷第45、145頁），該手機
      不問屬於被告與否，應依上開規定宣告沒收，併依刑法第
      38條第4項規定宣告於全部或一部不能沒收或不宜執行沒
      收時，追徵其價額。
（二）次按犯罪所得，屬於犯罪行為人者，沒收之；於全部或一
      部不能沒收或不宜執行沒收時，追徵其價額，刑法第38條
      之1第1項前段、第3項定有明文。查被告就本件販賣毒品
      交易係取得1000元之買賣價金，該買賣價金即為被告之犯
      罪所得，雖未扣案，仍應依上開規定宣告沒收，於全部或
      一部不能沒收或不宜執行沒收時，追徵其價額。
據上論斷，應依刑事訴訟法第299條第1項前段，修正前毒品危害
防制條例第4條第3項、第17條第2項，毒品危害防制條例第19條
第1項，刑法第2條第1項前段、第11條、第38條第4項、第38條之
1第1項前段、第3項，判決如主文。
本案經檢察官陳東泰提起公訴，檢察官張溢金、王淑月到庭執行
職務。
中    華    民    國    110   年    10    月     7    日
                  刑事第十三庭  審判長法  官  李宜娟
　　　　　　　　　                    法  官  陳怡秀
　　　　　　　　　　　　　　　　　　　法  官  洪瑞隆
以上正本證明與原本無異。
如不服本判決應於收受判決後20日內向本院提出上訴書狀，並應
敘述具體理由；其未敘述上訴理由者，應於上訴期間屆滿後20日
內向本院補提理由書（均須按他造當事人之人數附繕本）「切勿
逕送上級法院」。
                                      書記官  許家齡
中    華    民    國    110   年    10    月     7    日
附錄論罪科刑法條
【修正前毒品危害防制條例第4條】
製造、運輸、販賣第一級毒品者，處死刑或無期徒刑；處無期徒
刑者，得併科新臺幣2千萬元以下罰金。
製造、運輸、販賣第二級毒品者，處無期徒刑或7年以上有期徒
刑，得併科新臺幣1千萬元以下罰金。
製造、運輸、販賣第三級毒品者，處7年以上有期徒刑，得併科
新臺幣7百萬元以下罰金。
製造、運輸、販賣第四級毒品者，處5年以上12年以下有期徒刑
，得併科新臺幣3百萬元以下罰金。
製造、運輸、販賣專供製造或施用毒品之器具者，處1年以上7年
以下有期徒刑，得併科新臺幣1百萬元以下罰金。
前五項之未遂犯罰之。